【裁判字號】    98,訴,1708
【裁判日期】    981106
【裁判案由】    侵權行為損害賠償
【裁判全文】
臺灣高雄地方法院民事判決              98年度訴字第1708號
原      告  辛○○
被      告  甲○○
            丙○○
            丁○○
            癸○○
            戊○○
            庚○○
            乙○○
                      現於屏東監獄執行中
            己○○
上列當事人間因詐欺等案件，經原告提起刑事附帶民事訴訟，請
求損害賠償（98年度附民字第5 號），由本院刑事庭裁定移送前
來，經本院於民國98年10月29日言詞辯論終結，判決如下：
    主  文
被告甲○○、丙○○、丁○○、癸○○、戊○○、乙○○、己○○應連帶給付原告新台幣壹佰壹拾萬元，及均自民國九十六年
十一月一日起至清償日止，按週年利率百分之五計算之利息。
原告其餘之訴駁回。
訴訟費用由被告甲○○、丙○○、丁○○、癸○○、戊○○、乙○○、己○○連帶負擔。
本判決第一項於原告以新台幣拾捌萬元為被告供擔保後，得假
執行；但被告甲○○、丙○○、丁○○、癸○○、戊○○、乙○○、己○○如以新台幣壹佰壹拾萬元為原告供預供擔保後，得
免為假執行。
原告其餘假執行之聲請駁回。
    事實及理由
一、被告甲○○、丙○○、戊○○、己○○經合法通知，均未於
    言詞辯論期日到場，核無民事訴訟法第386 條各款所列情形
    ，爰依原告聲請，由其一造辯論而為判決。
二、原告主張：伊於民國95年2 月間，至詐高雄市○○○路505
    號11樓訴外人黃耀偉主導虛設進行詐騙之烜茂貿易公司（下
    稱該公司）應徵工作，由擔任現場負責人之被告甲○○（原
    名洪健清）面試，再跟冒充員工之被告丁○○學習外匯、期
    貨投資或進出口物流貿易事務，被告丙○○、庚○○則佯裝
    為曾在該公司投資外匯獲利豐厚之賺錢客戶以取得伊信任，
    在諸被告聯合遊說下，伊受騙逐先後於同年2 月23日交付新
    臺幣（下同）266,000 元、3 月1 日交付494, 000元、3 月
    14日交付38萬元，共計114 萬元以投資該公司；而其他作騙
    成員即被告龔志強為黃耀偉之助理，被告戊○○負責現場圍
    事工作，並提供知情之被告乙○○為擔任承租上開房屋之人
    頭，並再找知情之人頭即訴外人壬○○（已訴訟上和解成立
    ）及被告己○○申請電話做為該公司詐騙成員彼此間及對外
    聯絡之用，迨至同年4 月12日伊發現人去樓空，始知受騙。
    爰依侵權行為之法律關係，求為判決被告應連帶給付原告11
    4 萬元，及自起訴狀繕本送達最後一位被告之翌日起至清償
    日止，按年息5 ％計算之利息；並願供擔保請准宣告假執行
    。
三、被告戊○○、己○○從未到場，亦未提出書狀作何聲明或陳
    述，其餘曾到場之被告均求駁回原告之訴，如受不利判決，
    願供擔保請准宣告免予假執行，並抗辯如下：
  (一)被告庚○○：伊於94年10月初進入該公司，但早在原告於同
    年12月8 日進入前已離職，自與原告所謂之受騙事實無關。
  (二)被告甲○○、張純恆、丁○○、龔志強及乙○○：不爭執原
    告主張之事實，惟因資力有限，只能每月賠償少許金錢。
四、原告主張為被告共同詐騙而投資該公司受有共114 萬元損害
    之事實，已由原告等受害人訴請偵辦，經檢察官提起公訴，
    分由本院及第二審判決：被告甲○○、張純恆、丁○○、龔
    志強、戊○○均共犯常業詐欺取財罪，各處有期徒刑3 年、
    1 年6 月（減為9 月）、1 年2 月（減為7 月）、1 年6 月
    （減為9 月）、1 年2 月（減為7 月）；被告乙○○（一審
    確定）、己○○及已與原告成立訴訟上和解之壬○○均犯幫
    助詐欺取財罪，各處有期徒刑4 月（減為2 月）、5 月（減
    為2 月又15日）、，處有期徒刑3 月（減為1 月15日）；另
    被告庚○○共犯詐欺取財罪，處有期徒刑4 月（減為2 月）
    等情，有本院98年3 月18日96年度易字第804 號及台灣高等
    法院高雄分院98年度上訴字第807 號刑事判決書在卷可憑，
    除被告庚○○（刑事判決於二審確定）否認外，其餘到場被
    告及壬○○均不爭執，已可信為實。
五、按因故意或過失，不法侵害他人之權利者，負損害賠償責任
    ；又數人共同不法侵害他人之權利者，連帶負損害賠償責任
    。幫助人，視為共同行為人。民法第184 條第1 項及185 條
    規定自明。本件被告甲○○、張純恆、丁○○、龔志強、戊○○等對原告均犯共同詐欺取財罪，另被告乙○○、己○○
    及已與原告和解之壬○○則均犯幫助詐欺取財罪，已不爭執
    如前，依法其等與壬○○自屬不法侵害原告財產權之共同行
    為人，則原告請求被告連帶賠償其所受114 萬元之損害，於
    法有據，應予准許。惟債權人向連帶債務人中之一人免除債
    務，而無消滅全部債務之意思表示者，除該債務人應分擔之
    部分外，他債務人仍不免其責任，為民法第276 條第1 項所
    明定。和解如包含債務之免除時，自有上開規定之適用（最
    高法院94年度台上字第614 號判決要旨參照）。查與被告等
    應負共同侵權行為之壬○○已於本件訴訟中與原告和解成立
    ，壬○○當庭給付原告1 萬元，原告則拋棄對壬○○其餘請
    求，但不影響原告對同一事件其餘被告之請求權，此有本院
    98 年8月11日和解筆錄（卷97頁）為證，可見原告自無消滅
    全部即其餘被告債務之意思表示，然因原告已自壬○○受償
    1 萬元，因此其於本件得請求被告甲○○、丙○○、丁○○
    、癸○○、戊○○、乙○○、己○○連帶賠償所受損害應減
    為113 萬元，逾此範圍，自屬無據。
六、至被告庚○○連帶賠償部分，其雖與被告甲○○、丙○○、
    丁○○、癸○○、戊○○共犯詐欺取財罪，然因其詐騙犯行
    為94年12月間，且詐騙對象為另一受害人莊佩芳，與之後於
    95年2 至3 月間始受詐騙之原告，彼此受害之事實各別，此
    見上開刑事第一、二審判決書之附表二編號6 （被害人莊佩
    芳）、3 （被害人原告）所示各載之犯罪事實自明，原告亦
    不爭執，是其所受11 4萬元之損害，顯與被告庚○○之詐騙
    犯行無因果關係。從而，原告本於侵權行為之法律關係，請
    求被告庚○○負連帶損害賠償責任，即屬無據。
七、綜上，原告依民法第184 條第1 項及第185 條規定，請求被
    告甲○○、張純恆、丁○○、龔志強、戊○○、乙○○、己○○連帶給付113 萬元及自附帶民事訴訟起訴狀繕本送達最
    最一位被告癸○○（附民卷7 頁寄存送達）生效翌日起即96
    年11月1 日起至清償日止，均按週年利率5 ％計算之遲延利
    息，是有理由，應予准許；逾此之請求金額及對被告庚○○
    請求連帶給付部分，則均無理由，應予駁回。另原告及被告
    均陳明願供擔保，聲請宣告假執行及免為假執行，經核其勝
    訴部分均合於法律規定，爰分別酌定相當之擔保金額併予宣
    告之；至敗訴部分，其假執行聲請即失所附麗，自應駁回。
八、論結，原告之訴為一部有理由，一部無理由，依民事訴訟法
    第385 條第1 項前段、第79條、85條第2 項、第390 條第2
    項、第392 條第2 項規定，判決如主文。
中    華    民    國    98    年    11    月    6     日
                  民事第三庭  法  官  藍家慶
正本係照原本作成。
如對本判決上訴，須於判決送達後20日內向本院提出上訴狀。
中    華    民    國    98    年    11    月    6     日
                              書記官  呂姿儀


司法院資訊處製作；財團法人民間司法改革基金會備份。
